# 非同一控制企业合并中，对过渡期损益的处理

提问人：MUZIRUILI 时间：2016-07-01 16:41:58
陈版主，你好！关注这个论坛很久了，每次都有所收获，非常感谢！现在遇到一个难题，希望得到大家的帮助。在非同一控制企业合并中，协议约定自评估基准日到交割日的收益归并购方所有，该如何进行账务处理？事务所建议冲合并成本。

回答人：chenyiwei
一般理解相当于购买方以同样的合并成本金额取得了更多的购买日被购买方可辨认净资产公允价值，因此一般做法是调整被购买方可辨认净资产于购买日的公允价值，相应减少商誉。

提问人：mbmd520 时间：2016-07-02 13:01:07
陈版主，您好，那在同一控制企业合并中，协议约定自评估基准日到交割日的收益归被合并方原股东所有，该如何进行账务处理？

回答人：chenyiwei
应当在协议中约定这部分净利润归属于原股东的具体操作方式，如被合并方向其原股东分配相应金额的特别股利、购买方支付更多的购买价款等。 如采用被合并方向原股东支付特别股利的方式，则被合并方应于合并日确认该特别股利，相应减少其自身的未分配利润，这样合并方获得的被合并方帐面净资产金额等于基准日帐面净资产，不影响调整资本公积的金额的计算。 如果采用合并方向被合并方原股东支付额外补偿款的形式，则一方面获得了更多的被合并方帐面净资产，但另一方面也相应增加了合并对价，两者同增的结果就是报表中调整权益的金额不变。

提问人：liugangqd 时间：2016-08-24 11:22:20
陈版您好，若原先购买方的合并成本与被购买方可辨认净资产公允价值相当，即不存在商誉，而过渡期接近一年，那这一年的损益就不存在冲减商誉的问题，而是全部增加到购买日被购买方可辨认净资产公允价值，要就是要确认金额较大的营业外收入了，这种理解对吧？

回答人：chenyiwei
是。但这种情况下要很谨慎，考虑为何原股东愿意放弃这笔收益，两者是否为隐蔽的关联方关系等。

提问人：wjcpa9568 时间：2016-08-24 16:40:33
请教陈老师： A公司对B控股75%，对C控20%，B对C控10%， 在编合并表时对C如何考虑？

回答人：chenyiwei
在A的合并报表层面，对C作为持股 30 ％的联营企业看待，但所确认的投资收益和其他权益变动中有2.5%（＝ 10 ％*25％）要归属于少数股东。

提问人：小毛熊 86 时间：2016-09-24 10:29:04
陈版主，请问如果非同一控制下控股合并，被购买方下面还有子公司，购买日的合并报表如何编制，是以被购买方的单体报表，还是合并报表编制？

回答人：chenyiwei
也一并取得了对被购买方原有子公司的控制权，这些子公司自然也要纳入收购方的合并报表内。

提问人：guizilaile00 时间：2017-03-06 14:06:19
陈老师您好， 如果是这么规定，盈利归购买方，亏损由原股东对购买方进行现金补偿，应不存在调整商誉，直接确认应收吧。 毕竟这个不是或有对价。或有对价因为涉及到几年损益连续计算，不进行处理，到最后一并处理，但是这个已经是确定的事情的话，理应先挂应收或者冲负债吧。

回答人：chenyiwei
过渡期间的损益因为针对的是购买日之前的损益，所以是作为对对价的调整处理，不构成或有对价。在购买日，需补偿的金额已经是确定的，所以不是或有对价。

提问人：guizilaile00 时间：2017-03-10 19:35:04
陈版您好，若原先购买方的合并成本与被购买方可辨认净资产公允价值相当，即不存在商誉，而过渡期接近一年，那这一年的损益就不存在冲减商誉的问题，而是全部增加到购买日被购买方可辨认净资产公允价值，要就是要确认金额较大的营业外收入了，这种理解对吧？
这个是要进资本公积吧？不应该收购构成一项损益。进权益为好。

回答人：chenyiwei
但这不是权益性交易，进资本公积没有准则层面的依据。

提问人：zhs7403 时间：2018-01-05 16:29:39
陈老师，如果协议约定：至重组完成日期间的被投资企业的盈亏由原股东享有和承担，其中盈利由被投资企业向原股东一次性支付过渡期间的盈利，亏损由被投资企业从未来应向原股东分配的利润中扣减，直至扣减额足弥补期间亏损及利息之日止。 如果过渡期是亏损，那么如何考虑此情况？在处置股权日如何将亏损金额考虑到支付对价？ 还有如果亏损金额在处置日没有确定，因为需要等事务所的审计报告，跨年后双方根据审计报告才确定最后亏损数字，这时候处置日在头一年，如何考虑该问题？

回答人：chenyiwei
1 、合并报表层面可以确认一笔对老股东的应收款，但如果预计短期内被收购方仍将继续亏损，则确认应收款要很谨慎，也可能在实际收到时直接计入投资收益。 2 、日后的审计确定可按资产负债表日后调整事项处理。

提问人：lixicheng1919 时间：2018-03-22 16:55:39
陈版，有个细节问题请教一下： 中国证监会《关于上市公司监管法律法规常见问题与解答修订汇编》，“十、上市公司实施重大资产重组中，对过渡期间损益安排有什么特殊要求？ 答：对于以收益现值法、假设开发法等基于未来收益预期的估值方法作为主要评估方法的，拟购买资产在过渡期间（自评估基准日至资产交割日）等相关期间的收益应当归上市公司所有，亏损应当由交易对方补足。
北背景：上市公司A公司收购B公司60%股权，过渡期为 2018 年 1 月 1 日-2018年 3 月 31 日，股权转让协议约定：过渡期盈利归上市公司所有。
疑问： 1 、 此处“归上市公司所有”是指的全部归A公司所有，还是指归收购后B公司的股东所有（可以理解收购后B公司已经为上市公司控股子公司，同样属于上市公司一部分）；还是说完全根据双方协议约定即可，两种方式均可以？ 2 、如果是第二中情形，则可以直接抵消商誉确认的金额； 如果是第一种情形该如何处理，合并时不按60%比例合并B公司净资产，按照B公司 2017年 12 月 31 日净资产 60%+2018 年 1-3 月过渡期盈利100%，作为合并B公司的归母净资产，这样会抵消商誉金额；如果是由B公司股东单独补偿给A公司，A公司可以作为投资成本的调整项目处理？

回答人：chenyiwei
归B公司重组后的股东按重组后的股权比例享有。

提问人：呼叫帮助 时间：2018-06-13 13:50:25
请教陈版： 如果非同一控制下处置全资子公司,处置方与受让方约定过渡期损益由受让方承担，则过渡期是否还应由处置方并表？如果过渡期亏损 500 万，则交易完成日处置方是不是应该计其他应收款-受让方 500 万，同时增加处置损益？

回答人：chenyiwei
在处置完成之前，不论对过渡期损益归属如何约定，都应由出让方并表。你对过渡期亏损处理的意见合理。

提问人：跨度防护 时间：2018-06-13 22:40:11
合并层面要对这一块确认少数股东权益核少数股东损益是吗？分录是什么呢？

回答人：chenyiwei
不确认少数股东权益/损益。

提问人：wx_5b2213512164 时间：2018-06-14 15:06:45
陈版，在当期的合并报表中确认了这个其他应收款，后面这个款项怎么处理呢，因为实际上并不会收到该款。

回答人：chenyiwei
那就不应计入其他应收款，应计入投资成本？

提问人：wx_5b2213512164 时间：2018-06-15 14:31:52
陈版，处置方在处置日的合并报表中应该不会再确认一个其他应收款和投资收益进来吧。

回答人：chenyiwei
根据处置协议对过渡期损益的归属及其具体操作方法的约定确定。如果不可能收到，当然不应确认其他应收款。